【裁判字號】    91,上更(二),119
【裁判日期】    920123
【裁判案由】    違反貪污治罪條例等
【裁判全文】
臺灣高等法院臺南分院刑事判決            九十一年度上更(二)字第一一九號  Ｃ
      上  訴  人
      即  被  告  甲  ○  ○
右上訴人因違反貪污治罪條例等案件，不服中華民國八十七年十二月十日台灣台南地
方法院八十六年度訴字第九九六號第一審判決（起訴案號：臺灣台南地方法院檢察署
八十六年度偵字第八二○號），提起上訴，判決後，經最高法院第二次發回更審，本
院判決如左：
      主      文
原判決關於甲○○部分撤銷。
本件甲○○部分公訴不受理。
      理      由
一、公訴意旨略以：(一)甲○○於民國（下同）八十四年間，擔任台南縣立甲中國民小
    學（下稱甲中國小）校長，為依法令從事公務人員，主管該校工程營繕招標工作
    ，嗣獲台南縣政府核准舉辦「校舍整修工程」、「教室修繕工程」、「廁所新建
    」等三項工程公開招標。又營造商戊○○為取得該三項工程承作權，乃與己○○
    （另行審結）商議合夥，擬共同承作上開工程，分工方式，為由己○○擔任處理
    工程簽約、請款及與甲中國小校方連繫等行政事項，戊○○則負責出資及工程施
    工，並推己○○出面向甲中國小投標上開工程，甲○○明知戊○○、己○○並無
    營造執照，係以義興營造有限公司（下稱義興公司），負責人丙○○名義投標承
    作（俗稱借牌），依「行院暨所屬各機關營繕工程招標注意事項」第十三項第一
    項第五款、第二十條規定，對於公務機關辦理工程招標借牌或承攬工程未自行履
    行契約而轉包者，應拒絕其投標，竟基於圖利戊○○、己○○故意，讓其二人以
    義興公司名義，順利以二百六十八萬元得標，獲得上開三項工程承作權，並由己○○出面，以義興公司負責人丙○○名義，與甲中國小簽定工程施工合約書，嗣
    己○○施工過程中，以義興公司發票，三次向甲中國小請領工程款，而使戊○○
    、己○○圖得承作上開工程利潤。(二)甲○○明知八十三年度，甲中國小並無校園
    修建經費，意圖生活上舒適享用，竟基於為自己不法所有之概括犯意，利用校長
    職權，私自僱請工程包商戊○○，在甲中國小承作校長室私用小套房、浴室磁磚
    等工程，工程費計十四萬六千元，使戊○○陷于錯誤按期施工，於八十三年底至
    八十五年一、三月間，甲○○利用其校長身分，先後經戊○○介引僱請包商顏孟
    章、顏見明、黃振添、顏茂秋等四人，承包甲中國小校園工程，分別為顏孟章所
    承作鐵窗工程七千五百七十六元，顏見明所承作拆除天板、校長室壁板、保健室
    壁板、門片、木心板（60cmｘ60cm）、木心板（60cmｘ13.5cm）、禮堂地板、整
    修窗戶、戶車及辦公室窗簾蓋等十項工程，為十五萬一千七百七十元，黃振添承
    作輕鋼架工程，為一萬八千六百二十元，顏茂秋所承作鐵窗、手捲門、車庫、混
    凝土、壁度及托抨屋頂等七項工程，為十三萬八千六百元，合計卅一萬六千五百
    六十六元，使戊○○及包商顏孟章、顏見明、黃振添及顏茂秋，陷於錯誤，按期
    施工完畢後，迄未獲甲○○付款，事後上開包商經由戊○○，先行獲墊付款完畢
    。(三)嗣甲○○為支付戊○○上開卅一萬六千五百六十六元工程款，明知甲中國小
    ，奉台南縣政府核准校園修建工程款中，尚有標餘款約卅萬元，乃與己○○基於
    共同圖利戊○○、己○○之犯意聯絡，由甲○○交付空白工程比價單，給己○○
    自行虛偽填寫比價資料，未經簽約、施工，即以追加工程名義，送交不知情甲中
    國小總務人員，繼甲○○利用校長職權，指示不知情甲中國小總務主任乙○○、
    主計丁○○、出納林銘珠等人，辦理形式上工程比價作業程式，該相關人員事前
    受甲○○告知，比價程序已完成，僅補辦行政作業，甲○○明知追加工程，未經
    簽約施工，將追加工程款標餘款廿九萬六千八百五十七元，隱藏在上開甲中國小
    公開招標三項工程尾款中，開立發票向甲中國小請款，時值八十五年七月二日暑
    假期間，甲○○乃指示甲中國小兼任主計丁○○、出納林銘珠等人，先辦理付款
    ，事後再另依法定程序，補辦付款報銷程序，己○○領得款項招標工程尾款及追
    加工程款後，甲○○從中扣下八萬八千元作為回扣，餘款由己○○帶回，與戊○○明分。因認被告甲○○涉犯修正前貪污治罪條例第六條第一項第四款圖利罪嫌
    及刑法第三百三十九條第一項詐欺取財罪嫌云云。
二、按案件被告死亡者，應諭知不受理之判決，刑事訴訟法第三百零三條第五款定有
    明文。查被告甲○○於原審判決後，經上訴本院，在本院審理期間，即九十一年
    十二月廿七日死亡，有台南縣後壁鄉戶政事務所九十一年一月二日核發甲○○全
    戶戶籍謄本及死亡證明書各乙份在卷可憑（詳本院更二卷(二)五八至五九頁）。茲
    被告甲○○既於上訴後，在本院審理期間死亡。依上規定，本院依法自應將原判
    決關於被告甲○○部分撤銷改判，改諭知公訴不受理，並依刑事訴訟法法第三百
    零七條規定，不經言詞辯論為之。
據上論斷，應依刑事訴訟法第三百六十九條第一項前段、第三百六十四條、第三百零
三條第五款、第三百零七條，判決如主文。
中    華    民    國      九十二      年      一      月      二十三    日
                                  臺灣高等法院臺南分院刑事第七庭
                                      審判長法官  蔡    崇    義
                法官  許    進    國
                                            法官  董    武    全
右正本證明與原本無異。
檢察官如不服本判決，應於判決送達後十日內向本院提出上訴書。
                                      法院書記官  黃    全    忠
中    華    民    國      九十二      年      一      月      二十八    日


司法院資訊處製作；財團法人民間司法改革基金會備份。
